臺灣高等法院刑事判決　　　　　　　　 96年度上易字第378號
上　訴　人
即　被　告　丁○○
　　　　　　　　　　（另案於臺灣臺北監獄執行中）
　　　　　　戊○○
　　　　　　　　　　　弄10號.
　　　　　　壬○○
　　　　　　　　　　　1樓
　　　　　　甲○○
　　　　　　己○○
　　　　　　丙○○
　　　　　　乙○○
　　　　　　癸○○
　　　　　　　　　　（另案於臺灣臺北監獄執行中）
共　　　同
選任辯護人　連鳳翔律師
上列上訴人因恐嚇取財案件，不服臺灣板橋地方法院95年度易字
第1473號，中華民國95年11月30日第一審判決（起訴案號：臺灣
板橋地方法院檢察署95年度偵字第1289號），提起上訴，本院判
決如下：
    主  文
原判決撤銷。
丁○○、戊○○共同犯恐嚇取財罪，丁○○處有期徒刑捌月，戊○○處有期徒刑拾月。扣案空白本票貳拾肆張（票據號碼TH0863
27至TH086350）、印泥1盒，均沒收。
壬○○、甲○○、己○○、丙○○、乙○○、癸○○共同犯恐嚇
取財未遂罪，壬○○處有期徒刑陸月；甲○○、己○○、丙○○
、乙○○，各處有期徒刑伍月；癸○○，累犯，處有期徒刑陸月
。如易科罰金，均以銀元佰元即新臺幣玖佰元折算壹日。扣案
空白本票貳拾肆張（票據號碼TH086327至TH086350）、印泥1盒
，均沒收。
    事  實
一、癸○○於民國92年間，犯違反槍砲彈藥刀械管制條例罪，經
    本院以93年7月21日93年度少連上訴字第111號判決判處有期
    徒刑1年6月，併科罰金新臺幣（下同）6萬元確定。另於92
    年間犯施用毒品罪，經臺灣臺北地方法院以93年5月17日93
    年度簡字第563號判決判處有期徒刑6月確定。上開2罪經本
    院以93年10月7日93年度聲字第1184號裁定就有期徒刑部分
    ，應執行有期徒刑1年10月，94年9月26日縮刑期滿執行完畢
    。
二、丁○○、戊○○與已成年真實姓名年籍不詳綽號「阿忠」之
    男子，及另2名不詳綽號之成年男子，共同意圖為自己不法
    之所有，於94年12月19日下午4時許，在臺北縣三重市○○○路鎮車坊洗車場，以受邀出面為庚○○之父陳再成處理詐
    賭事，雖未有結果，仍應支付走路工為藉詞，向庚○○需索
    新臺幣（下同）50萬元，為庚○○所拒，即將庚○○團團圍
    住，並取出裝有疑似槍械之紙袋，放置辦公桌上，聲稱：若
    不支付，要取一手一腳等語，以恫嚇庚○○，致庚○○心生
    畏懼，同意付款，而以簽名及按捺指印方式，簽發票據號碼
    CH211701、發票日94年12月19日、到期日94年12月19日、金
    額50萬元之本票1張，及出具於94年12月19日借貸50萬元之
    借據1張，交付「阿忠」收執為憑。庚○○並先籌措20萬元
    ，於同日晚間7時許，放置在鎮車坊洗車場辦公桌，以為交
    付，其餘30萬元則寬限數日，再行支付。庚○○將上情轉告
    其兄辛○○，由辛○○於94年12月20日，委託友人孟憲維出
    面，向「阿忠」取回上開本票與借據。丁○○、戊○○等人
    ，因庚○○有30萬元尚未支付，仍不甘心，接續同一恐嚇取
    財之犯意，由戊○○偕同不詳姓名年籍成年男子多人，於同
    年月29日中午12時30分許，在臺北縣三重市○○○路286巷2
    號弘毅汽車修理廠，改向辛○○需索未付之款項30萬元，為
    辛○○所拒，其中1人即以煙灰缸砸辛○○（傷害部分，辛○○未提出告訴，未經起訴），用以威嚇辛○○，致辛○○
    心生畏懼，同意付款，而以簽名及按捺指印方式，簽發票據
    號碼CH211709、發票日94年12月29日（未填寫到期日）、金
    額50萬元之本票1張，交付戊○○收執為憑。辛○○不甘受
    損，隨即報警處理。丁○○、戊○○等人，於95年1月2日下
    午，以電話聯絡催促辛○○付錢，而相約於翌日即95年1月3
    日晚間7時許，在臺北市中山區○○○路413號2樓「浪漫一
    生」西餐廳，支付金錢。辛○○即將上情，告知警方，經警
    方安排屆時由辛○○準備現金交付，警員則在場埋伏，伺機
    行動。丁○○、戊○○為威嚇辛○○付款，乃輾轉邀約壬○○、甲○○、己○○、丙○○、乙○○、癸○○等人到場，
    以壯聲勢。於95年1月3日（起訴書誤載為2日）晚間8時許，
    辛○○依約到場，戊○○、丁○○、壬○○、甲○○、己○○、丙○○、乙○○、癸○○等人也陸續抵達，推由戊○○
    、壬○○上前與辛○○談判處理，其餘丁○○等一干人，則
    圍坐鄰桌，藉以施壓。辛○○明知有多名警員在場埋伏，安
    全無虞，並無簽發本票及付款真意，而假意同意戊○○所求
    ，支付4萬元，及由戊○○提供空白本票，辛○○以簽名及
    按捺指印方式，簽發票據號碼TH086326、發票日95年1月3日
    （未填寫到期日）、金額46萬元本票1張，交付戊○○，而
    自戊○○處取回上開94年12月29日所簽發面額50萬元本票1
    張。埋伏警員見時機成熟，即一擁而上，將戊○○、丁○○
    、壬○○、甲○○、己○○、丙○○、乙○○、癸○○等人
    一併逮捕，並扣得上開辛○○所簽發面額46萬元本票1張，
    及現金4萬元，暨戊○○所有用以威脅辛○○簽發本票使用
    之空白本票24張（票據號碼TH086327至TH086350）、印泥1
    盒。
三、案經庚○○、辛○○訴請臺北市政府警察局移送臺灣板橋地
    方法院檢察署檢察官偵查起訴。
    理  由
一、按被告以外之人於審判外之陳述，經當事人於審判程序同意
    作為證據，法院審酌該言詞陳述或書面陳述作成時之情況，
    認為適當者，得為證據，刑事訴訟法第159條之5第1項，定
    有明文。經查，下列證人於警詢所為陳述，經檢察官、上訴
    人即被告丁○○、戊○○、壬○○、甲○○、己○○、丙○○、乙○○、癸○○（下稱被告丁○○等8人）及辯護人於
    本院同意作為證據（見本院卷第112頁、第145頁），本院審
    酌各該言詞陳述作成時之情況，認為適當，依上開說明，得
    為證據，合先敘明。
二、「阿忠」等多人夥同被告丁○○等8人，於上揭時、地恐嚇
    取財之事實，(一)有上開庚○○於94年12月19日所簽發面額50
    萬元本票、借據，及辛○○於94年12月29日所簽發面額50萬
    元本票、於95年1月3日所簽發面額46萬元本票，及被害人辛○○領回4萬元所出具贓物認領保管單，在卷可稽，暨戊○○所有之空白本票24張、印泥1盒，扣案可資佐證（見偵查
    卷第77頁至第84頁、第217頁）。(二)證人孟憲維於警詢及檢
    察官時訊問時一致證述：辛○○委託我處理其弟庚○○於94
    年12月19日被勒索50萬元事，我於94年12月20日晚間，在鎮
    車坊洗車場，與「阿忠」等人見面，「阿忠」賣我面子，交
    還庚○○所簽發面額50萬元本票、借據各1張等語（見偵查
    卷第75、248頁）。(三)證人即承辦警官鍾錦生於檢察官訊問
    及原審一致證稱：94年12月29日庚○○、辛○○到臺北市政
    府警察局刑事警察大隊報案，由我承辦。95年1月2日辛○○
    打電話來說，對方又聯絡要錢，我建議他約對方碰面，俾以
    現行犯逮捕。於95年1月3日，辛○○表示與對方約定好在晚
    間7時許，在「浪漫一生」西餐廳見面，以談判交款。我們
    警方總共有8人，就先到餐廳，冒充客人，在現場埋伏。被
    告丁○○等8人及辛○○陸陸續續來到餐廳，我就近觀察情
    況。辛○○進來坐在吧檯旁，被告戊○○、壬○○原本與被
    告癸○○坐同一桌，就移到辛○○旁邊坐，其他被告則坐在
    鄰桌。丁○○等8人有彼此交談。當時餐廳大約還有3分之1
    空桌，可以明顯區別被告丁○○等8人與其他客人，因為被
    告丁○○等8人都坐在同一區，座位毗鄰。我在場觀察近2小
    時，被告丁○○等8人有在走動，互相交談，被告戊○○、
    壬○○也有過去其他桌，與其他被告交談。被告等8人陸續
    進來，有互相打招呼，根本未點餐，就是坐在一起閒聊。在
    辛○○與被告戊○○、壬○○談事情時，其他被告也有上前
    與被告戊○○、壬○○互動，被告壬○○、戊○○也有到其
    他桌，與其他被告交談。我們認定被告丁○○等8人是同夥
    ，於辛○○交付金錢後，就逮捕被告丁○○等8人等語（見
    偵查卷第260、261頁、原審卷第137頁至第142頁）。(四)上揭
    「阿忠」等人恐嚇取財等情，迭據告訴人庚○○、辛○○於
    警詢及原審指訴綦詳（見偵查卷第58頁至第73頁、原審卷第
    132頁至第136頁）。告訴人庚○○明確指證其於94年12月19
    日，在鎮車坊洗車場，被威迫簽發本票及借據時，被告丁○○有在場參與等情（見偵查卷第73頁、原審卷第136頁）。
    告訴人辛○○明確指證其於94年12月29日，在弘毅汽車修理
    廠，被威嚇簽發本票時，被告戊○○有在場參與等情（見偵
    查卷第63頁）。(五)被告戊○○於警詢及檢察官訊問時供述：
    我於94年12月29日，在弘毅汽車修理廠，與辛○○處理賭債
    事，辛○○簽發面額50萬元本票給我，以償還賭債。我於95
    年1月3日，在「浪漫一生」西餐廳，與辛○○相約見面，處
    理賭債事，辛○○交付4萬元現金，及簽發面額46萬元本票1
    張給我後，我就將辛○○於94年12月29日所簽發本票1張，
    交還辛○○等語（見偵查卷第13頁至第18頁、第192頁）。
    於原審供述：我有於94年12月19日，去鎮車坊洗車場；於94
    年12月29日，去弘毅汽車修理廠；95年1月3日，去「浪漫一
    生」西餐廳，都是找辛○○、庚○○兄弟，處理賭債事（見
    原審卷第89頁）。被告己○○於警詢供述：我朋友叫我一起
    去，他說有事要處理，叫我去助陣等語（見偵查卷第38、39
    頁）。(六)告訴人庚○○、辛○○明確指證僅係找人處理其父
    陳再成被詐賭事，並未有結果，「阿忠」等人即以應支付走
    路工為藉詞，需索50萬元，堪信「阿忠」與被告丁○○、戊○○等人，並無要求向告訴人庚○○、辛○○支付金錢之正
    當權源，「阿忠」等人與被告丁○○等8人向庚○○、辛○○需索金錢，其等有為自己不法所有之意圖，應可認定。
    (七)被告丁○○有出面參與94年12月19日、95年1月3日所為恐
    嚇取財犯行；被告戊○○有出面參與94年12月19日、94年12
    月29日，及95年1月3日所為恐嚇取財犯行，堪信其等自始即
    有犯意之聯絡，及行為之分擔。至於被告壬○○、甲○○、
    己○○、丙○○、乙○○、癸○○等人，均僅於95年1月3日
    到場參與，僅可認定其等就95年1月3日之恐嚇取財犯行，有
    犯意之聯絡，及行為之分擔。
三、訊據被告丁○○等8人僅承認於上揭時、地到場，惟均否認
    有何恐嚇取財犯行。被告丁○○辯稱：我僅有於95年1月3日
    ，到「浪漫一生」西餐廳，當天是甲○○找我去吃飯，我才
    過去，並無其他目的，不知何故為警察逮捕。被告戊○○辯
    稱：於94年12月19日、94年12月29日、95年1月3日，我均有
    到場。我是向辛○○、庚○○催討賭債，並非恐嚇取財等語
    。被告壬○○辯稱：95年1月3日，我是去與戊○○談保險事
    ，我與辛○○支付金錢事無關等語。被告甲○○辯稱：95年
    1 月3日，我是與丁○○、己○○相約吃飯，才過去餐廳，
    不知發生何事，就被逮捕等語。被告己○○辯稱：95年1月3
    日，我是與丁○○、甲○○相約吃飯，才過去餐廳，與處理
    辛○○支付金錢事無關等語。被告丙○○辯稱：95年1月3日
    ，我是過去找戊○○，與辛○○支付金錢事，並不相甘等語
    。被告乙○○辯稱：95年1月3日，我是過去找戊○○，與辛○○支付金錢事無關等語。被告癸○○辯稱：我是陪壬○○
    過去找戊○○，並非去參與處理辛○○支付金錢事等語。
四、經查，被告戊○○所稱告訴人庚○○、辛○○積欠其賭債等
    情，為告訴人庚○○、辛○○所否認，被告戊○○也未能提
    出積極證據證實其事。而被告戊○○於警詢供述：我參與辛○○家中「比13支」賭博，辛○○所邀約賭客輸錢，卻無金
    錢支付，而由辛○○簽發面額50萬元本票給我等語（見偵查
    卷第14、15頁）。於檢察官訊問時供述：我是向辛○○要50
    萬元，我在辛○○所開設賭場贏50萬元，辛○○現金不夠，
    故先簽發面額50萬元本票給我。95年12月29日，辛○○要延
    票，所以再簽發面額50萬元本票，換回原來面額50萬元本票
    。95年1月3日，辛○○先還現金4萬元，另簽發面額46萬元
    本票，再換回95年12月29日所簽發面額50萬元本票等語（見
    偵查卷第192頁）。以被告戊○○上開供述情節，所稱金錢
    糾葛，應與告訴人庚○○無涉，何以被告戊○○於原審及本
    院均供述係與辛○○、辛○○有賭債糾紛，其有於94年12月
    19日前往鎮車坊洗車場，向庚○○要50萬元等情（見原審卷
    第89頁、本院卷第58頁）。足認被告戊○○所辯情節，空言
    無據，且與事理有違，無由採取。
五、次查，被告丁○○有於94年12月19日，在鎮車坊洗車場，參
    與威迫告訴人庚○○簽發本票及出具借據等情，已據告訴人
    庚○○指證歷歷（見偵查卷第73頁、原審卷第136頁）。
六、復查，被告丁○○等8人，既於95年1月3日，同在「浪漫一
    生」西餐廳，如非有特定目的，而輾轉相約，信無如此巧合
    之理。參以如二、(三)所述證人鍾錦生證述情節，及現場監視
    錄影翻拍照片（見偵查卷第219頁至第223頁），在在顯示被
    告丁○○等8人係同夥關係，糾眾在場目的，不外聚眾施壓
    ，以威逼告訴人辛○○乖乖就範。
七、綜上所述，被告丁○○等8人所辯，均屬卸責之詞，不能採
    取。是以事證明確，被告丁○○等8人犯行，均堪認定，應
    依法論科。
八、被告丁○○等8人行為後，刑法施行法於95年6月14日修正公
    布，增訂第1條之1，95年7月1日施行，將刑法分則編所定罰
    金之貨幣單位均改為新臺幣，並將罰金數額分別提高為30倍
    或3倍，而94年2月2日修正公布，95年7月1日施行前刑法第
    33條第5款規定，罰金刑為銀元1元即新臺幣3元以上，修正
    後規定為新臺幣1千元以上，比較結果，法定刑有罰金刑之
    刑法第346條第1項，以修正前規定，有利於被告丁○○等8
    人。又刑法第41條第1項前段，關於易科罰金之折算標準，
    於94年2月2日修正公布，95年7月1日施行，易科罰金之折算
    標準，由銀元1百元、2百元、3百元，折算1日，修正為新臺
    幣1千元、2千元、3千元，折算1日，修正前規定較有利於被
    告丁○○等8人。爰依刑法第2條第1項前段規定，就被告丁○○等8人所犯刑法第346條第1項之罪，及易科罰金之折算
    標準，均適用被告丁○○等8人行為時即修正前規定。
九、被告丁○○等8人於95年1月3日之恐嚇取財犯行，告訴人辛○○事先報警處理，警員在場埋伏，告訴人辛○○將4萬元
    及簽發面額46萬元本票交付被告戊○○，並非出於畏怖心所
    致，而係出於破案之目的，顯無支付款項及簽發本票真意，
    被告丁○○等8人該次恐嚇取財犯行，尚屬未遂階段（最高
    法院42年臺上字第440號判例參照）。核被告丁○○、戊○○於94年12月19日、94年12月29日所為，均係犯修正前刑法
    第346條第1項之恐嚇取財罪。被告丁○○等8人於95年1月3
    日所為，則係犯刑法第346條第3項、第1項之恐嚇取財未遂
    罪。公訴意旨認為95年1月3日之犯行，應論以刑法第346條
    第1項之恐嚇取財既遂罪，尚有未合，惟基本社會事實同一
    ，起訴法條應予變更。94年12月19日、94年12月29日之2次
    犯行，被告丁○○、戊○○與「阿忠」等人間，有犯意之聯
    絡，及行為之分擔；95年1月3日之犯行，被告丁○○等8人
    與「阿忠」等人間，有犯意之聯絡，及行為之分擔，均應論
    以共同正犯（刑法第28條有關共同正犯之規定，固同經修正
    ，惟就被告丁○○等8人而言，並無有利或不利之情形，不
    生新、舊法律比較適用問題，應逕適用修正後規定）。按如
    數行為於同時同地或密切接近之時地實施，侵害同一法益，
    各行為之獨立性極為薄弱，依一般社會健全觀念，在時間差
    距上，難以強行分開，在刑法評價上，以視為數個舉動之接
    續行為，合為包括之一行為予以評價，較為合理，則屬接續
    犯，而為包括之一罪（最高法院86年度臺上字第3295號判例
    參照）。被告丁○○、戊○○上開先後3次恐嚇取財既遂或
    未遂犯行，係因處理告訴人庚○○、辛○○之父陳再成被詐
    賭事，於取得所謂50萬元走路工之同一目的，在密接之時地
    ，陸續所為，各行為之獨立性薄弱，依上開說明，應論以接
    續犯。公訴意旨認為應論以連續犯，尚有未洽，併予敘明。
    被告戊○○於94年12月19日、被告丁○○於94年12月29日之
    恐嚇取財犯行，雖未經起訴，惟該部分與被告戊○○、丁○○業經起訴部分，有單純一罪關係，為起訴效力所及，本院
    應併予審理。被告壬○○、甲○○、己○○、丙○○、乙○○、癸○○行為後，刑法關於未遂犯、累犯之規定，同於94
    年2月2日公布，95年7月1日施行。有關已著手於犯罪行為之
    實行而不遂者，為未遂犯，及未遂犯減輕其刑；受徒刑之執
    行完畢，或一部之執行而赦免後，5年以內故意再犯有期徒
    刑以上之罪者，為累犯，及累犯加重其刑之規定，於修正前
    、後，並無不同，對被告壬○○、甲○○、己○○、丙○○
    、乙○○、癸○○而言，並無有利、不利之情形，即無法律
    比較適用問題，應逕行適用修正後規定。被告癸○○有事實
    欄一所示之犯罪科刑、執行情形，有本院被告前案紀錄表，
    附卷可按。被告癸○○於5年以內故意再犯本件有期徒刑之
    罪，應依修正後刑法第47條第1項規定，論以累犯，並加重
    其刑。被告壬○○、甲○○、己○○、丙○○、乙○○、癸○○已著手於犯罪行為之實行而不遂，應依修正後刑法第25
    條規定，論以未遂犯，並減輕其刑。被告癸○○有加重、減
    輕其刑之事由，爰先加後減。
十、原審以被告丁○○等8人罪證明確，據以論罪科刑，固非無
    見，惟(一)告訴人庚○○於94年12月19日所簽發本票及借據，
    業於94年12月20日由證人孟憲維取回，原判決認定係於95年
    1月3日，在「浪漫一生」西餐廳扣獲，已有不合。(二)被告丁○○等8人於95年1月3日之恐嚇取財犯行，尚屬未遂，原判
    決論以恐嚇取財既遂，同有不合。(三)如前所述，被告丁○○
    、戊○○先後3次恐嚇取財既遂、未遂犯行，應論以接續犯
    ，原判決論以連續犯，亦有不合。被告丁○○等8人上訴意
    旨否認犯罪，指摘原判決不當，提起上訴，雖無理由，惟原
    判決既有上開可議之處，即屬無可維持，本院應予撤銷改判
    。
十一、本院審酌被告丁○○等8人聚眾恃強，向他人索取財物，
      不惟損害被害人權益，亦危害社會治安，犯罪情節不輕，
      及其等之素行，並個別參與犯罪之程度，事後避重就輕，
      諉過卸責之犯罪後態度，暨其等犯罪之動機、目的、手段
      等一切情狀，量處被告丁○○有期徒刑8月；被告戊○○
      有期徒刑10月；被告壬○○、癸○○各有期徒刑6月；被
      告甲○○、己○○、丙○○、乙○○各有期徒刑5月。其
      中宣告刑在有期徒刑6月以下者，並依修正前刑法第41條
      第1項前段規定，諭知易科罰金之折算標準。扣案空白本
      票24 張（票據號碼TH086327至TH086350）、印泥1盒，係
      被告戊○○所有，供犯罪所用之物，應依刑法第38條第1
      項第2款規定沒收。至於告訴人庚○○於94年12月19日所
      簽發面額50萬元本票、所出具借據各1張，告訴人辛○○
      於95年12月29日所簽發面額50萬元本票1張，均經告訴人
      庚○○、辛○○取回，已非被告丁○○等8人所有之物；
      告訴人辛○○於95年1月3日所簽發面額46萬元本票，告訴
      人辛○○並無簽發及交付真意，被告丁○○等8人並未取
      得所有權，應非被告丁○○等8人所有之物，爰均不宣告
      沒收，併予敘明。
十二、被告甲○○經合法傳喚，無正當理由不到庭，爰不待其到
      庭陳述，逕行判決。
據上論斷，應依刑事訴訟法第371條、第369條第1項前段、第364
條、第299條第1項前段、第300條，刑法第2條第1項前段、第28
條、第25條、第47條第1項、第38條第1項第2款，修正前刑法第
346條第1項、第3項、第41條第1項前段，罰金罰鍰提高標準條例
第1條前段、修正前罰金罰鍰提高標準條例第2條，判決如主文。
本案經檢察官許睦坪到庭執行職務。
中　　華　　民　　國　　96　　年　　5 　　月　　22　　日
　　　　　　　　　刑事第十三庭審判長法  官  曾德水
                                    法  官  王炳梁
                                    法  官  李錦樑
以上正本證明與原本無異。
不得上訴。
                                    書記官  吳金來
中　　華　　民　　國　　96　　年　　5 　　月　　22　　日
附錄：本案論罪科刑法條全文：
刑法第346條第1項、第3項。
（單純恐嚇罪）
意圖為自己或第三人不法之所有，以恐嚇使人將本人或第三人之
物交付者，處6月以上5年以下有期徒刑，得併科1千元以下罰金
。
前二項之未遂犯罰之。
